臺灣高雄地方法院刑事判決　　　　　　　 96年度易字第101號
公　訴　人　臺灣高雄地方法院檢察署檢察官
被　　　告　甲○○
上列被告因誣告案件，經檢察官提起公訴（96年度撤緩偵字第38
6 號），合議庭裁定改依簡易判決程序審理，本院判決如下：
    主  文
甲○○犯未指定犯人誣告罪，處拘役肆拾日，如易科罰金，以銀
元參佰元即新台幣玖佰元折算壹日。
    事  實
一、甲○○明知其所有之玉山銀行信用卡（卡號：000000000000
    0000號）信用卡並未遺失，且尚曾於民國94年11月17日持該
    信用卡前往位於高雄市新興區○○○路28號6 樓之美爾麗國
    際有限公司（店名：美夢成真）刷卡消費新台幣2 萬元，竟
    仍意圖使不特定人受刑事處分，於94年11月29日11時許前往
    高雄縣政府警察局林園分局林園派出所報案，向承辦警員李
    日興謊稱：伊之信用卡於94年11月13日13時40分，在林園鄉
    郵局遺失，銀行人員告知該信用卡於94年11月17日在高雄市
    新興區○○○路28號6 樓被不詳人士盜刷2 萬元云云，未指
    定犯人而誣告他人犯侵占、偽造文書及詐欺取財等罪，嗣司
    法警察通知「美夢成真」店員張雅芳到場協助調查後，始查
    知上情。
二、案經高雄市政府警察局新興分局移送臺灣高雄地方法院檢察
    署檢察官偵查後起訴。
    理  由
一、本件被告甲○○所犯為死刑、無期徒刑或最輕本刑為3 年以
    上有期徒刑以外之罪，其於審判程序中就被訴事實為有罪之
    陳述，經審判長告知簡式審判程序之旨，並聽取公訴人之意
    見後，依刑事訴訟法第273 條之1 第1 項規定，合議庭裁定
    本件進行簡式審判程序，合先敘明。
二、上開犯罪事實，業據被告於本院審理中坦承不諱，核與證人
    張雅芳於警訊中證述之內容相符，且有客戶資料表、簽帳單
    2 紙、美夢成真訂貨單2 紙、94年11月29日警詢筆錄在卷可
    稽，被告之自白乃與事實相符，其犯行事證明確，應依法論
    科，
三、按行為後法律有變更者，適用行為時之法律，但行為後之法
    律有利於行為人者，適用最有利於行為人之法律，現行刑法
    第2 條第1 項定有明文，此規定係新舊法適用之準據法，本
    身尚無比較新舊法之問題，合先敘明。本件被告甲○○行為
    後，刑法下列規定業於民國94年2 月2 日修正公布，於95年
    7 月1 日施行，經比較如下：
  (一)刑法第171 條第1 項之未指定犯人誣告罪，法定刑得科銀元
    300 元以下罰金，依修正後刑法施行法增訂第1 條之1 ：「
    中華民國九十四年一月七日刑法修正施行後，刑法分則編所
    定罰金之貨幣單位為新臺幣。九十四年一月七日刑法修正時
    ，刑法分則編未修正之條文定有罰金者，自九十四年一月七
    日刑法修正施行後，就其所定數額提高為三十倍。但七十二
    年六月二十六日至九十四年一月七日新增或修正之條文，就
    其所定數額提高為三倍」及刑法第三十三條第五款修正為：
    「主刑之種類如下：五、罰金：新臺幣一千元以上，以百元
    計算之」等規定，修正後刑法第171 條第1 項之誣告罪所得
    科處之罰金刑最高為新臺幣9000元、最低為新臺幣1000元；
    然依被告行為時之刑罰法律即罰金罰鍰提高標準條例第1 條
    前段規定之提高倍數10倍及刑法第33條第5 款規定之罰金最
    低額1 元計算，該罪之罰金刑最高為銀元3000元，最低額為
    銀元1 元，若換算為新臺幣，最高額雖與新法同為新臺幣
    9000元，然最低額僅為新臺幣3 元，可知被告行為後之新法
    並未較有利於被告。
  (二)次按被告行為時刑法第41條第1 項前段規定：「犯最重本刑
    為五年以下有期徒刑以下之刑之罪，而受六個月以下有期徒
    刑或拘役之宣告，因身體、教育、職業、家庭之關係或其他
    正當事由，執行顯有困難者，得以一元以上三元以下折算一
    日，易科罰金。」，被告行為時之易科罰金折算標準，依修
    正前罰金罰鍰提高標準條例第二條前段（現已刪除）規定，
    就其原定數額提高為100 倍折算1 日，則本件被告行為時之
    易科罰金折算標準，應以銀元100 元至300 元折算1 日，依
    現行法規所定貨幣單位折算新臺幣條例應以新臺幣300 元至
    900 元折算1 日。惟94年2 月2 日修正公布，95年7 月1 日
    施行之刑法第41條第1 項前段則規定：「犯最重本刑為五年
    以下有期徒刑以下之刑之罪，而受六個月以下有期徒刑或拘
    役之宣告者，得以新臺幣一千元、二千元或三千元折算一日
    ，易科罰金。」，比較修正前後之易科罰金折算標準，被告
    行為後之新法並未較有利於被告。
  (三)經為上列新舊法整體比較後，因被告行為後之新法並未較有
    利於被告，依刑法第2 條第1 項前段規定，自應整體適用被
    告行為時之法律。
三、核被告所為，係犯被告行為時刑法第171 條第1 項之未指定
    犯人誣告罪。被告於偵查中固曾坦承其向林園派出所報案訛
    稱所持之信用卡遺失及被盜刷等事實，然於當時仍辯稱：伊
    於94年11月13日去林園郵局領掛號時皮包遺失，後來信用卡
    找不到，伊不確定何時遺失，也不確定信用卡與皮包一起遺
    失，因警察說要1 個確定時間，伊才推測是在郵局遺失等語
    ，有偵查筆錄及臺灣高雄地方法院檢察署檢察官95年偵字第
    6097號緩起訴處分書各1 份在卷可稽，顯見被告於偵查中仍
    否認犯行，應難認已於所誣告之案件裁判確定前自白，故即
    不應依刑法第172 條規定減輕其刑，併此敘明。爰審酌被告
    未指定犯人誣告，促使警察誤為真實而依法調查，不僅浪費
    司法資源，且可能使關係人飽受司法調查之累，本不宜寬恕
    ，然念其僅有公共危險前科，素行尚可，有台灣高等法院被
    告前案紀錄表在卷可稽，本件犯行所生危害程度尚屬輕微，
    且犯後坦承犯行，態度良好等一切情狀，量處如主文所示之
    刑，並依修正前刑法第41條第1 項前段規定，諭知易科罰金
    之折算標準。
據上論斷，應依刑事訴訟法第273 條之1 第1 項、第299 條第1
項前段，刑法第2 條第1 項、修正前刑法第171 條第1 項、第41
條第1 項前段，罰金罰鍰提高標準條例第1 條前段、修正前罰金
罰鍰提高標準條例第2 條，判決如主文。
本案經檢察官陳俊秀到庭執行職務。
中　　華　　民　　國　　96　　年　　1 　　月　　25　　日
                      刑事第七庭  審判長法官  李淑惠
                                        法官  張茹棻
                                        法官  蔡川富
以上正本證明與原本無異。
如不服本判決，應於收受送達後10日內向本院提出上訴書狀。
中　　華　　民　　國　　96　　年　　1 　　月　　25　　日
                                    書記官  王治華
附錄本案論罪科刑法條全文
中華民國刑法第171 條
（未指定犯人誣告罪）
未指定犯人，而向該管公務員誣告犯罪者，處1 年以下有期徒刑
、拘役或3 百元以下罰金。
未指定犯人，而偽造、變造犯罪證據，或使用偽造、變造之犯罪
證據，致開始刑事訴訟程序者，亦同。
